---
title: "Avaliação II (Parte Prática)"
author: "Helton Ávila (174471)"
output:
  pdf_document: default
  html_document: default
  word_document: default
---

```{r, echo=FALSE, warning=FALSE, message=FALSE}
## Bibliotecas
library(tidyverse)
library(corrplot)
library(knitr)
library(MASS)
library(olsrr)
library(car)
```

```{r, echo=FALSE,include=FALSE}
alugueis <- read_csv("C:/Users/55199/Downloads/alugueis.csv")
glimpse(alugueis)
```

```{r, echo=FALSE,error=FALSE,warning=FALSE}
## Transformações das variáveis

alugueis = alugueis %>% 
  
  mutate(andar = replace(andar, andar == '-', 0)) %>% ## Transformando variável andar
  
  mutate(animal = replace(animal, animal == 'n', 0)) %>% ## Transformando variável animal
  mutate(animal = replace(animal, animal == 's', 1)) %>%

  mutate(mobilia = replace(mobilia, mobilia == 'n', 0)) %>% ## Transformando variável mobilia
  mutate(mobilia = replace(mobilia, mobilia == 's', 1)) %>%
  
  ## Excluindo algumas observações (método DFFITS)
  filter(condominio != '1117000' & condominio != '81150' & condominio != '32000' &
           area != '24606' & area != '12732') %>% 

  as.data.frame()
```


```{r, echo=FALSE}
## Separar andares em grupos

bloco1 = c(as.numeric(0:4))   ## Bloco 1 (0:4)
bloco2 = c(as.numeric(5:9))   ## Bloco 2 (5:9)
bloco3 = c(as.numeric(10:14)) ## Bloco 3 (10:14)
bloco4 = c(as.numeric(15:19)) ## Bloco 4 (15:19)
bloco5 = c(as.numeric(20:24)) ## Bloco 5 (20:24)
bloco6 = c(as.numeric(25:29)) ## Bloco 6 (25:29)

alugueis2 = alugueis %>% 
  mutate(andar = plyr::mapvalues(andar, from = c(bloco1, bloco2, bloco3, bloco4, bloco5, bloco6),
  to = c(rep('bloco1', length(bloco1)), rep('bloco2', length(bloco2)), rep('bloco3', length(bloco3)),
         rep('bloco4', length(bloco4)), rep('bloco5', length(bloco5)), rep('bloco6', length(bloco6))
         ))) %>%
    as.data.frame()
```


**1. Análise descritiva**

Iniciei a questão analisando descritivamente meu banco de dados para estudar a distribuição das variáveis. Na Figura 1 indico o histograma dos preços de aluguel, que apresenta uma distribuição assimétrica com cauda pesada à direita. É possível notar a presença de alguns *outliers* cujos preços são muito elevados. 


```{r, echo=FALSE, message=FALSE, warning=FALSE, fig.height=2.5, fig.cap= "Histograma dos preços de aluguel (média em destaque)"}
## Histograma dos preços de aluguel
alugueis %>%
  ggplot(aes(x = aluguel)) + 
  geom_histogram(aes(y = ..density..), colour = "black", fill = "white") + 
  geom_density(alpha = 0.75, fill = "#FF9999") +
  ggtitle("Histograma dos preços de aluguel") +
  geom_vline(xintercept = mean(alugueis$aluguel), color = "royalblue", lwd=1) +
  labs(x = "Aluguel", y = "Densidade") +  
  theme_bw()
```

```{r, echo=FALSE, fig.height=2.5, fig.cap= "Boxplots dos preços de aluguel por cidade listada"}
## Boxplots dos preços de aluguel por cidade listada
alugueis %>%
  ggplot(aes(x = reorder(cidade, aluguel), y = aluguel, fill = cidade)) +
  geom_boxplot() + 
  ggtitle("Boxplots dos preços de aluguel por cidade") +
  labs(x = "Cidade", y = "Aluguel") +  
  theme_bw() + 
  theme(legend.position = "none") 
```

Decidi estudar o comportamento dos alugueis distribuído pelas cidades do banco de dados, coforme indica a Figura 2. Porto Alegre apresenta a menor mediana nos preços de alugueis, porém com muitos *outliers*; em contrapartida, São Paulo demonstra ter os imóveis com maior preço de aluguel, contendo o maior valor de locação do banco do dados.

```{r, echo=FALSE, fig.height=3, fig.cap= "Gráfico de dispersão do aluguel mediante área do imóvel (em log)"}
## Histograma dos preços de aluguel por área
## Inclui possíveis outliers (observações iguais a '24606' e '12732')
## Aplicação de transformação log

alugueis %>%
  ggplot(aes(x = log(area), y = aluguel)) + 
  geom_point(alpha = 0.2) + 
  stat_smooth(method = "lm", formula = y~x, size = 1) + 
  ggtitle("Aluguel mediante área do imóvel") +
  labs(x = "Área (em log)", y = "Aluguel") +  
  theme_bw()
```

Ao analisar o preço do aluguel mediante a área do imóvel me deparei com dois possíveis *outliers* no banco de dados, cujo espaço ofertado não era condizente com o valor do mercado. No entanto optei em manter essas observações na análise, e apliquei a transformação logarítmica para estudar esse comportamento conforme exibe a Figura 3. Dessa maneira, o comportamento da relação entre essas duas variáveis demonstra clara linearidade.

Estudando a relação das variáveis do banco entre si, fica visível que a variável *aluguel* tem uma correlação alta com as variáveis *quartos*, *wcs*, *vagas* e *iptu*, conforme indica a Figura 4.

```{r, echo=FALSE, fig.height=2.5, fig.cap= "Gráfico de correlação entre as variáveis"}
## Matriz de correlação das variáveis numéricas
#knitr::kable(cor(alugueis[,c(2:5,9:11)]))

corrplot(cor(alugueis[,c(2:5,9:11)]), method = "shade")
```

Entretanto, é válido notar que essas variáveis também demonstam ter correlação alta entre si, levantando a hipótese de existência de multicolinearidade e a possibilidade de *overfitting* no modelo de regressão linear múltiplo. Essa hipótese será abordada mais adiante.


**2. Modelo de Regressão Linear Múltipla**


```{r, echo=FALSE} 
## Modelo de regressão por stepwise
full.model <- lm(aluguel ~., data = alugueis)
step.model <- stepAIC(full.model, direction = "both", trace = FALSE)
``` 

Adotei um procedimento de *stepwise* para escolha do meu modelo. Nele obtive que as variáveis do banco de dados que forneceriam boa performance ao modelo seriam *cidade*, *quartos*, *wcs*, *vagas*, *andar*, *mobilia*, *condominio* e *iptu*. Sob a hipótese de que o valor do condomínio esteja relacionado ao valor do IPTU, conforme indica a Figura 4, optei por criar uma interação entre elas. Como alguns andares (de 0 a 29) possuem poucas bservações, optei em agrupá-los em seis grupos de 5 andares cada. Por fim, após a execução de alguns outros modelos optei pela aplicação da transformação logarítmica da variável *aluguel*, visto que havia obtido resultados negativos dos coeficientes que não condiziam com a realidade do objeto em estudo. 

```{r, echo=FALSE} 
## Deixando São Paulo como referência
alugueis2$cidade <- factor(alugueis2$cidade, levels = c("São Paulo", "Porto Alegre", "Rio de Janeiro", "Belo Horizonte", "Campinas"))

modelo <- lm(formula = log(aluguel) ~ cidade + area + quartos + wcs + vagas + andar + mobilia + condominio*iptu, data = alugueis2)
summary(modelo)
```

Na regressão linear múltipla o *R-squared* representa o coeficiente de correlação entre os valores observados da variável de resultado e os valores ajustados. No entanto, ele aumenta conforme mais variáveis são adicionadas ao modelo, e uma solução é ajustá-lo considerando o número de variáveis preditoras. O *R-squared* do modelo resultou em 0.656, e o *Adjusted R-squared* em 0.6548.

A Figura 5 exibe os gráficos de resíduos do modelo. O gráfico de *Residuals vs Fitted* não está centrado em média 0. O ideal é que os pontos formem uma nuvem aleatória, mas a linha vermelha que ultrapassa o gráfico horizontalmente indica a existência da presença de mais pontos negativos, com pontos concentrados no canto esquerdo ao invés de estarem dispersados por todo eixo horizontal. Dessa forma não temos indícios de que a variância dos resíduos seja homoscedástica. Por sua vez, no gráfico *Normal Q-Q* existem pontos fora da reta traçada diagonalmente, com caudas pesadas na distribuição, no entanto os dados seguem aparentemente uma distribuição normal.

```{r, echo=FALSE, fig.height=4.1, message=FALSE, warning=FALSE, fig.cap= "Gráficos dos resíduos do modelo"}
par(mfrow=c(2,2))
plot(modelo)
```

Aqui ressalto que empreguei a utilização do método *DFFITS* para identificar alguns pontos influentes e remôve-los do meu banco de dados como forma de aprimorar o meu modelo de regressão. Um total de 5 observações aberrantes foram removidas.

```{r, echo=FALSE, eval=FALSE}
ols_plot_cooksd_chart(modelo)
ols_plot_dffits(modelo)
```


**2.1. Multicolinearidade**

Para analisar se o modelo possui multicolinearidade entre as variáveis é preciso verificar o fator de inflação da variação *(VIF)*, calculando a razão entre a variação do modelo e a variação da variável individual por si só. Conforme exibe a Tabela 1, que apresenta os valores dos VIFs das variáveis do modelo, podemos concluir que este não está sendo impactado sob efeito de multicolinearidade.

```{r, echo=FALSE}
knitr::kable(vif(modelo), digits = 2, caption = "Fator de VIF para teste de multicolinearidade")
```

\newpage

**3. Questões**


*a)* O modelo escolhido tem sua resposta em escala logarítmica, e para interpretá-lo precisamos aplicar a transfrmação exponencial. Dessa forma, obtém-se por este modelo que a média de alugueis em São Paulo é R\$ `r round(exp(7.000524),2)`, enquanto a de Campinas é R\$ `r round(exp(7.000524+-0.3910232),2)`. Portanto, podemos concluir que os alugueis em Campinas são cerca de `r round(exp(7.000524+-0.3910232)*100/exp(7.000524),2)` % os de São Paulo. Em contrapartida, o aluguel médio em Belo Horizonte é R\$ `r round(exp(7.000524+-0.260744109301),2)`, e aliado ao fato de seu p-valor ser significativo nesse modelo, podemos afirmar que seus alugueis não são tão caros quantos os de São Paulo.


*b)* O banco de dados possui imóveis como casas (andar 0) e apartamentos (andares 1 ao 29). A distribuição dessa variável pelo valor de aluguel é exibido na Figura 6, mediante agrupamento em blocos de 5 andares cada. É possível notar um comportamento de aumento no aluguel médio mediante ascensão do bloco de andares, deixando clara a relação de que quanto maior o andar, maior o valor médio do aluguel dos imóveis. 

```{r, echo=FALSE, fig.height=3, fig.cap= "Boxplot do aluguel mediante andar do imóvel", eval=FALSE}
dist_andar = ggplot(data = alugueis, aes(x = andar, y = aluguel, fill = andar)) +
  geom_boxplot() + 
  labs(x = "Andar do imóvel", y = "Aluguel") +  
  ggtitle("Aluguel mediante andar do imóvel") +
  theme_bw() + 
  theme(legend.position = "none")

dist_andar + scale_x_discrete(limits = as.character(0:29))

## Aumento na mediana do preço de locação conforme o aumento do andar dos apartamentos. Torna-se válido ressaltar a grande quantidade de *outliers* contida no banco de dados.
```

```{r, echo=FALSE, message=FALSE, warning=FALSE}
## Dataframe com os parâmetros dos blocos
blocos_precos = data_frame(
  Blocos = c("Bloco 1", "Bloco 2", "Bloco 3", "Bloco 4", "Bloco 5", "BLoco 6"),
  Aluguel = c(round(exp(7.000524334264),2),
            (round(exp(7.000524334264 + 0.047304822765),2)), 
            (round(exp(7.000524334264 + 0.095333372952),2)),
            (round(exp(7.000524334264 + 0.154289742847),2)),
            (round(exp(7.000524334264 + 0.179068648802),2)),
            (round(exp(7.000524334264 + 0.442466465663),2)))
  )
```

```{r, echo=FALSE, fig.height=2.6, fig.cap="Aluguel médio em blocos de andares", message=FALSE, warning=FALSE}
ggplot(data = blocos_precos) + 
  geom_point(aes(x = Blocos, y = Aluguel)) +
  ggtitle("Preço médio do aluguel de imóveis em blocos de andares") + 
  labs(x="Blocos de andares", y="Aluguel") + 
  theme_bw()
```

Segundo o modelo de regressão escolhido, os apartamentos pertencentes ao bloco 2 (andares 5 a 9) adicionam ao aluguel um valor de R\$ `r round(exp(7.000524334264 + 0.047304822765) - exp(7.000524334264),2)`, enquanto os do bloco 3 (andares 10 a 14) acrescentam R\$ `r round(exp(7.000524334264 + 0.095333372952) - exp(7.000524334264),2)`. Os blocos 4 (andares 15 a 19) e 5 (andares 20 a 24) somam R\$ `r round(exp(7.000524334264 + 0.154289742847) - exp(7.000524334264),2)` e R\$ `r round(exp(7.000524334264 + 0.179068648802) - exp(7.000524334264),2)`, respectivamente. Por fim, o bloco 6, composto pelos andares 25 a 29, acrescenta R\$ `r round(exp(7.000524334264 + 0.442466465663) - exp(7.000524334264),2)` no valor médio do aluguel. 

*c)* Os imóveis que podem ser considerados uma *pechincha* ou com o valor de aluguel *excessivamente alto* serão aqueles com maior e menor valores em cada cidade. Dessa forma, os imóveis que tem essa característica em cada cidade possuem os seguintes preços:

```{r, echo=FALSE, include=FALSE}
alugueis2$predito = predict(modelo, alugueis2)
```

```{r, include=FALSE}
sp = subset(alugueis2, alugueis2$cidade=="São Paulo")
cps = subset(alugueis2, alugueis2$cidade=="Campinas")
bh = subset(alugueis2, alugueis2$cidade=="Belo Horizonte")
rj = subset(alugueis2, alugueis2$cidade=="Rio de Janeiro")
poa = subset(alugueis2, alugueis2$cidade=="Porto Alegre")

mincps = round(exp(min(cps$predito)),2)
minsp = round(exp(min(sp$predito)),2)
minbh = round(exp(min(bh$predito)),2)
minrj = round(exp(min(rj$predito)),2)
minpoa = round(exp(min(poa$predito)),2)

maxcps = round(exp(max(cps$predito)),2)
maxsp = round(exp(max(sp$predito)),2)
maxbh = round(exp(max(bh$predito)),2)
maxrj = round(exp(max(rj$predito)),2)
maxpoa = round(exp(max(poa$predito)),2)
```

**Campinas:**

Mínimo: R\$950.73; máximo: R\$18786.40.

**São Paulo:**

Mínimo: R\$1372.89; máximo: R\$64134.69.

**Belo Horizonte:**

Mínimo: R\$1073.9; máximo: R\$24938.14.

**Rio de Janeiro:**

Mínimo: R\$1246.57; máximo: R\$24939.32.

**Porto Alegre:**

Mínimo: R\$1059.61; máximo: R\$14600.34.


```{r, echo=FALSE}
#*d. Se você ajustou o seu modelo final utilizando modelo = lm(Y ~ X, data=aluguel), então grave o objeto modelo e envie o arquivo resultante como parte da solução. Dica (assumindo que o meu RA seja 123456: saveRDS(modelo, file="mod123456.rds").*

#RA: 174471
saveRDS(modelo, file="mod174471.rds")
```

