---
title: "Atividade 1"
author: "Helton Ávila"
date: "18/03/2020"
output: html_document
---

```{r setup, include=FALSE}
knitr::opts_chunk$set(echo = TRUE)
```

```{r,message = FALSE, warning = FALSE}
#Carregando o pacote
library(UsingR)
library(tidyverse)

#Visualizando o banco de dados

head(Galton)
str(Galton)
```

3 - Selecione, aleatoriamente, 10 observações do conjunto de dados Galton, disponibilizado pelo pacote UsingR. Para a seleção das observações, utilize o comando set.seed(<RA>) (onde <RA> deve ser substituído pelo seu RA em modo numérico). 

a) Com estas 10 observações, calcule manualmente (usando uma calculadora simples) os estimadores de β0 e β1 e suas variâncias;

```{r}
#Selecionando 10 v.a

set.seed(174471)
sorteio <- c(1:length(Galton[,"parent"]))
amostra <- sample(sorteio,10,replace = F)
Dados_amostrados <- Galton[amostra,]
corr = cor(Dados_amostrados[,1], Dados_amostrados[,2])

```

b) Utilize o software R para calcular estas informações utilizando o comando lm() com o mesmo subconjunto de dados (com 10 observações).

```{r}
fit <- lm(Dados_amostrados[,2]~ Dados_amostrados[,1])
summary(fit)

```

c) Centralize cada uma das variáveis em suas respectivas médias, realize uma regressão simples sem o intercepto. Compare o resultado com aquele obtido em b);

```{r}
#Centralizando a variável na média

media_parent<- mean(Dados_amostrados[,"parent"])
media_child <- mean(Dados_amostrados[,"child"])
Dados_amostrados[,"parent"] <- Dados_amostrados[,"parent"] - media_parent
Dados_amostrados[,"child"] <- Dados_amostrados[,"child"] - media_child

#Realizando a regressão 

fit1 <- lm (Dados_amostrados[,"child"]~ Dados_amostrados[,"parent"] -1)
summary(fit1)

```

d) Que transformação você precisa realizar nos dados de forma que o coeficiente angular estimado seja exatamente o coeficiente de correlação? Escreva código em R para isso.

```{r}
#Transformação para a correlação

Dados_amostrados_cor <- Dados_amostrados
Dados_amostrados_cor[,2] <- Dados_amostrados[,2]/(sd(Dados_amostrados[,2]))
Dados_amostrados_cor[,1] <- Dados_amostrados[,1]/(sd(Dados_amostrados[,1]))
fit2 <- lm(Dados_amostrados_cor[,2]~Dados_amostrados_cor[,1])
summary(fit2)

```

e) Se a altura (combinada) dos pais for 71 polegadas, qual é a estimativa da altura do filho?


```{r}
 y_chapeu0 =  coef(fit)[1]+coef(fit)[2]*71
   y_chapeu0
```

4-b) Apresente funções (criada pelo aluno) para a determinação dos estimadores de β0 e β1 a partir das observações disponibilizadas em UsingR::Galton;

```{r}
#Criando uma função para estimar os parâmetros

estimar_reg = function(x,y){
  y_barra = mean(y)
  x_barra = mean(x)
  beta1 = sum((y-y_barra)*(x-x_barra))/ sum((x-x_barra)^2)
  beta0 = y_barra - beta1*x_barra
  
  return(c(beta0,beta1))
}
```

c) Ajuste o modelo de regressão linear simples utilizando a função lm();


```{r}
fit_Galton <- lm(Galton[,"child"]~Galton[,"parent"])
summary(fit_Galton)
```

d) Compare os resultados da função lm() com aqueles obtidos pelas funções criadas pelo aluno;

```{r}
# Comparando a função criada com a função "lm":

estimar_reg(Galton[,"parent"],Galton[,"child"])
```


e) Apresente um gráfico de dispersão (utilizando o pacote ggplot2) dos dados em questão juntamente com a reta de regressão ajustada (sem utilizar a função geom_smooth);


```{r}
#Gráfico de dispersão

ggplot(data = Galton,aes(x = Galton[,2], y = Galton[,1])) +
  geom_point() + geom_abline(intercept =  23.9415, slope = 0.6463, col = "red") + 
  theme_bw()

ggplot(data = Galton,aes(x = Galton[,2], y = Galton[,1])) +
  geom_point() + geom_smooth(method = lm) + theme_bw()#usando a função smooth
```

f) Se a altura (combinada) dos pais for 71 polegadas, qual é a estimativa da altura do filho? Este resultado difere do da questão anterior? Por quê?

```{r}
y_chapeu1 =  coef(fit_Galton)[1]+coef(fit_Galton)[2]*71
y_chapeu1
y_chapeu0
```

  Comparando o resultado com o obtido no item 3, notamos que os valores apresentam uma diferença absoluta de  1.71667. Ressalta-se ainda que o resultado obtido no item 4 apresenta uma melhor estimativa, uma vez que seus parametros foram construidos incorporando mais dados.

g) Descreva, para o público leigo, os resultados obtidos.

  Com as analises feitas até o momento e tomando o moedelo que incorpora todos os dados ( fiy_Galton),podemos dizer que ao aumentar 1 polegada na média das alturas dos pais, a altura do filho aumenta em 0.646.

